【裁判字號】    96,交聲,1896
【裁判日期】    970428
【裁判案由】    交管條例聲異
【裁判全文】
臺灣板橋地方法院交通事件裁定        96年度交聲字第1896號
原處分機關  交通部公路總局臺北區監理所板橋監理站
異  議  人
即受處分人  丙○○
上列異議人即受處分人因違反道路交通管理處罰條例案件，對於
交通部公路總局臺北區監理所板橋監理站於民國96年11月21日所
為之板監裁字第裁41-AEU336025、41-AEB057530號裁決不服，聲
明異議，本院裁定如下：
    主  文
原處分撤銷。
丙○○不罰。
    理  由
一、異議意旨略以：伊並未於民國95年5 月25日凌晨1 時許，騎
    乘車牌號碼P57-037 號重型機車行經臺北市○○○路與塔城
    街口，因紅燈越線臨停違規而遭警攔停掣單舉發，且臺北市
    政府警察局95年5 月25日舉發違反道路交通管理事件通知單
    AEU336025 號收受通知聯者簽章欄上之「丙○○」並非伊的
    筆跡，爰聲明異議，請求撤銷原處分等語。
二、經查：
(一)、原處分機關以異議人即受處分人丙○○於95年5 月25日凌晨
    1 時許，騎乘車牌號碼P57-037 號重型機車途經臺北市○○○路與塔城街口，因紅燈越線臨停而為臺北市政府警察局大
    同分局（下稱大同分局）員警丁○○攔停後，以其違反道路
    交通管理處罰條例第60條第2 項第3 款之事由掣單舉發即臺
    北市政府警察局95年5 月25日舉發違反道路交通管理事件通
    知單AEU336025 號，且經原處分機關發現異議人於上開時、
    地，係持輕型機車駕駛執照騎乘該重型機車而於95年6 月30
    日以北監板三字第0958102987號函請大同分局依職權逕行舉
    發，遂由大同分局員警謝百榮查明屬實後，於95年7 月14日
    以其違反道路交通管理處罰條例第22條第1 項第6 款之事由
    逕行掣單舉發即臺北市政法警察局95年7 月14日舉發違反道
    路交通管理事件通知單AEB057530 號，嗣由原處分機關於96
    年11月21日，分別以板監裁字裁41-AEU336025號裁決書就其
    不遵守道路交通標線指示之違規行為，依上開條例第60條第
    2 項第3 款之規定裁處罰鍰新臺幣（下同）1,800 元並依同
    條例第63條規定記違規點數1 點，以及以板監裁字裁41-AEB
    057530號裁決書就其領有輕型機械腳踏車駕駛執照而駕駛重
    型機械腳踏車之違規行為，依上開條例第22條第1 項第6 款
    （板監裁字裁41-AEB057530號裁決書誤載為「第5 款」）之
    規定，裁處罰鍰3,600 元（註：按行政罰法第5 條規定：「
    行為後法律或自治條例有變更者，適用行政機關最初裁處時
    之法律或自治條例。但裁處前之法律或自治條例有利於受處
    罰者，適用最有利於受處罰者之規定。」。查本件受處分人
    行為後，道路交通管理處罰條例於94年12月28日修正公布，
    並於95年7 月1 日起施行，關於不遵守道路交通標線之指示
    部分，經比較修正前後同條例第60條第2 項第3 款之規定，
    並無對受處分人不利之情形，惟比較修正前後同條例第63條
    第1 項第1 款之規定，以修正後之規定即不予記違規點數1
    點較有利於受處分人，以及關於駕駛人領有輕型機車駕駛執
    照而駕駛重型機車部分，經比較修正前同條例第22條第1 項
    第5 款（處600 元以上1,200 元以下罰鍰）及修正後同條例
    第22條第1 項第6 款規定（處1,800 元以上3,600 元以下罰
    鍰），以修正前較有利於受處分人，爰依前揭從新從輕原則
    ，應適用行為時即修正前之法律，然原處分機關適用修正後
    之同條例第63條第1 項第1 款及第22條第1 項第6 款〈裁決
    書誤載為「第5 款」〉之規定予以裁罰，於法不合，附此敘
    明）等情，業據證人丁○○及戊○○於本院訊問時到庭具結
    證述明確（詳見本院96年度交聲字第1896號卷第20至23頁）
    ，並有上開舉發違反道路交通管理事件通知單及裁決書各2
    份及交通部公路總局臺北區監理所板橋監理站95年6 月30日
    北監板三字第0958102987號函1 份在卷可稽，惟異議人是否
    果為上開時地違規而遭證人丁○○攔停之人乙節，業據證人
    丁○○證述：因為時間已久，當時違規人是否是在庭之異議
    人，我忘了等語（詳見上開本院卷第20頁），是以，本件應
    先予查明異議人是否於上開時、地，騎乘該機車因紅燈越線
    臨停之違規行而遭為警攔停掣單舉發。
(二)、再查於上開違規時間即95年5 月25日，該機車登記車主為異
    議人之弟乙○○，惟平常由異議人之弟甲○○管理並使用該
    機車，而甲○○於95年5 月初某日，業將該機車交予異議人
    之妹陳佩佳使用等情，業據證人甲○○於本院訊問時具結證
    述明確（詳見上開本院卷第68至71頁），並有車籍查詢- 歷
    任車主顯示畫面、車籍查詢- 基本資料詳細畫面各1 紙（詳
    見上開本院卷第29至30頁）在卷可稽；且觀諸該AEU336025
    號舉發通知單（詳見上開本院卷第7 、40之1 頁），該車主
    姓名欄記載「甲○○」，核與斯時登記車主不符，且證人丁○○亦證稱：本件有無出示行照我忘了，如果沒有出示行照
    的話，我們會利用隨身攜帶的電腦查詢是否為贓車，但電腦
    不會顯示車主資料；如果沒有出示行照，車主資料會問駕駛
    人等語（詳見上開本院卷第20頁）甚明，顯見該機車確係由
    證人甲○○交予他人使用無訛；又衡諸證人甲○○與異議人
    及陳佩佳為姊弟關係，業據異議人供述明確，核與證人甲○○證述之情節相符，並有全戶戶籍資料查詢結果在卷可證，
    可知渠等親等關係即為密切，證人甲○○應無虛詞偏袒異議
    人免於受交通裁罰而誣陷陳佩佳受刑事追訴處罰之理；況證
    人甲○○於本院訊問時證述：該罰單上丙○○之簽名應該是
    陳佩佳所為，因為她沒有重型（機車）駕照，且我平常有跟
    陳佩佳通信等語（詳見上開本院卷第69、70頁）甚明，且經
    本院核諸前開AEU336025 號舉發通知單收受通知聯者簽章欄
    上「丙○○」（詳見前揭本院卷第40之1 頁）之筆跡與卷附
    異議人於聲明異議狀、送達證書、交通違規案件陳述書、本
    院歷次筆錄及當庭書寫「丙○○」（詳見前揭本院卷第3 、
    6 、10、23、24、51、54、72頁）之筆跡，二者之筆順、形
    貌顯有不同，是證人甲○○上開證述，堪以採信。再者，陳
    佩佳與異議人為親姐妹，其知悉異議人之年籍資料應無疑義
    ，況兩人之年齡相近，茍僅陳報年籍資料者，易使人誤認，
    故陳佩佳冒用異議人之名義，並於該舉發通知單上偽造異議
    人之署押，亦合於常情。故異議人辯稱：伊並未於前開時地
    騎乘該機車交通違規而遭警攔停掣單舉發等語，堪以採信。
(三)、綜上所述，異議人主張上開AEU336025 號舉發通知單上之「
    丙○○」署押非其所為，堪以採信。此外，復查無其他積極
    證據足資證明異議人確有前述之違規行為，自應對異議人作
    有利之認定。原處分機關不察，遽對受處分人為前開裁決，
    即難認為允當，應認本件受處分人之異議為有理由，由本院
    將原處分（即板監裁字第裁41-AEU336025、41-AEB057530號
    ）撤銷，併予諭知異議人不罰，以資適法。至陳佩佳前開違
    規行為，應由原處分機關另為適法之處分，以及其涉犯行使
    偽造私文書罪嫌部分，宜由檢察官另行偵查，附此敘明。
三、依道路交通案件處理辦法第20條，裁定如主文。
中    華    民    國    97    年    4     月    28    日
                        交通法庭法  官  饒金鳳
以上正本證明與原本無異。
如不服本裁定，應於裁定送達後5 日內敘明抗告理由，向本院提
出抗告狀。
                                書記官  王春森
中    華    民    國    97    年    4     月    28    日


司法院資訊處製作；財團法人民間司法改革基金會備份。
